臺灣新竹地方法院民事判決　　　　　　　 94年度訴字第315號
原　　　告　蕭昌明即新世紀房屋仲介企業社
訴訟代理人　陳由銓律師
複代理人　　辛○○
被　　　告　丙○○
　　　　　　丁○○
前列二人共同
訴訟代理人　魏順華律師
被　　　告　戊○○
兼訴訟代理　甲○○
人
被　　　告　乙○○
前列三人共同
訴訟代理人　李文傑律師
上列當事人間給付違約金事件，本院於民國96年3月2日辯論終結
，判決如下：
    主  文
被告丁○○應給付原告新台幣捌拾萬元，及自民國九十四年六月
十八日起至清償日止，按年息百分之五計算之利息。
原告其餘之訴駁回。
訴訟費用由被告丁○○負擔百分之三十，餘由原告負擔。
本判決第一項於原告以新台幣貳拾柒萬元為被告丁○○供擔保後
得假執行。但被告丁○○如於假執行程序實施前，以新台幣捌拾
萬元為原告預供擔保，得免為假執行。
原告其餘假執行之聲請駁回。
    事實及理由
壹、原告起訴主張：
一、被告委託原告出售新竹縣竹北市○道段121、122地號等土地
    及其上門牌新竹縣竹北市○○路222號建物（以下簡稱系爭
    不動產），兩造於民國93年5月26日訂立不動產專任委託銷
    售契約書，原告自與被告訂立上述委任銷售契約書後，即積
    極展開銷售廣告，並四方奔走尋找買主。嗣買主庚○○願以
    每坪新台幣（下同）16萬5千元之價格購買，並支付300萬元
    之定金。為此，原告乃於93年10月27日分別以新竹光華街郵
    局存證信函通知被告等，請其於93年11月5日上午10時至原
    告企業社與買方簽約。然卻因賣方之被告違約拒絕，而未能
    如期簽訂。因是之故，買方庚○○乃取回300萬元之定金。
    惟依委託銷售契約書第10條之所載，本次買賣契約因原告已
    收到買方訂金，已視為有效成立，由於被告違約致無法完成
    買賣簽約，被告乙○○等人對此不但應加倍返還買方已付之
    訂金，而且應按約定報酬即成交價百分之4繳付原告做為賠
    償。另原告於被告委託期限內，又覓得買主己○○，伊亦願
    以每坪16萬5千元之價格購買。因而原告乃向伊收受680萬元
    之斡旋金本票。經原告通知被告簽約，惟被告仍無回音。嗣
    原告乃於94年2月5日委請陳由銓律師函邀被告等人出面處理
    善後，請被告決定或將上開土地出售予己○○，或依約賠付
    原告違約金。然被告等人既不同意出售土地，又不願給付違
    約金。嗣己○○鑒於被告等賣方無法與其訂立買賣契約，因
    此乃向原告收回斡旋金本票，以致本來可成之買賣，僅因被
    告之無法配合簽約而未能成立。
二、按被告既然將系爭不動產委由原告仲介出售，則訂立委託銷
    售契約書後，被告即應保持系爭不動產原有可供出售之狀態
    ，俾原告得以完成仲介之任務。然被告與原告訂立委託銷售
    契約書後，不但拒絕出面與買方庚○○及己○○共同訂立正
    式系爭不動產買賣契約。而且被告戊○○復擅自於93年7月
    2日以贈與為原因，將系爭不動產其所有持分移轉登記予訴
    外人李紀雪，此後，被告丙○○之父陳文性、被告丁○○等
    人於同年7月間，更對訴外人李紀雪所登記之持分，向本院
    聲請假處分。凡此種種，均造成原告所覓得之買主庚○○、
    己○○二人，承買系爭不動產之障礙，是故本件系爭不動產
    無法完成交易，全可歸責於被告之違約，亦即未履行兩造所
    訂立之不動產專任委託銷售契約之義務。
三、被告乙○○、甲○○二人為系爭土地之共有人，且與其他共
    有人即被告丁○○、戊○○、丙○○之代理人陳文性等人係
    屬兄弟姊妹，明知共有人間即其兄弟姊妹間，就系爭土地之
    出售，尚有爭議，出售之時機，尚未臻於成熟，然被告乙○○、甲○○二人卻遽爾與原告訂立系爭土地委託銷售契約，
    卒因被告等人間發生內鬥，未能履行契約義務，而造成原告
    損害，是故全體被告對原告皆應負違約責任，方為公平。蓋
    原告為系爭不動產之仲介銷售，無論在人力方面或財力方面
    ，皆有相當之付出。
四、按被告等人既與原告訂立不動產委託銷售契約，詎料，迨原
    告好不容易為被告等人找到二位買主，並收受訂金後，被告
    竟作出種種違反出賣人履約義務之行為，而不與原告所覓得
    買主正式簽訂系爭不動產買賣契約，以致買方皆與原告解除
    仲介契約，取回已繳付之訂金，影響所及，不但原告無法獲
    得買賣雙方之仲介報酬，而且原告之商譽信用同時受到嚴重
    之損害。為此，被告應依上揭委託銷售契約書之約定。按委
    託價百分之4賠償原告違約金2,739,000元【計算方法為每坪
    16萬5千元乘以委託銷售土地之面積415坪（相當於1374.74
    平方公尺）再乘以百分之4＝2,739,000元】。
五、對被告抗辯之陳述：
（一）被告丙○○、丁○○皆知悉原告已覓得買主庚○○、己○○並通知彼等出面與買方簽約：
    被告丙○○就系爭土地委託原告銷售事宜，皆委由其父陳
      文性代為處理，被告丙○○祇是出名而已。再者，被告丙○○戶籍設於新竹市○○街70號，雖對原告所寄發之93年
      10月27日存證信函及原告委請律師於94年2月5日所寄發之
      律師函，經郵局二次招領，皆故意拒領而未能送達，但實
      則由於被告等五人皆為兄弟姊妹，彼此互有連絡，故而對
      於上開原告寄發予全體被告之存證信函及律師信函之內容
      ，皆知之甚詳。而被告丁○○對於前述原告之存證信函及
      律師信函皆受有送達，僅因被告丁○○及丙○○與被告戊○○不合，發生「內鬥」，反對被告戊○○分取系爭土地
      價金，遂拒不履行被告與原告間已訂立之委託銷售契約，
      將系爭土地出賣予原告所覓妥之買主庚○○、己○○二人
      。被告丁○○及丙○○狀稱彼二人均不知原告曾覓得庚○○、己○○二位買主，亦不知原告曾向上述二位買主分別
      收受訂金及斡旋金云云，全然卸責之詞。另證人庚○○在
      本院已證述被告丙○○之父即其代理人陳文性及丁○○等
      人均曾因系爭不動產買賣之事找過伊商談有關價金分配事
      宜。可見被告丙○○、丁○○辯稱彼等不知原告曾覓得庚○○，並非真實。而原告覓得另一買主己○○後，亦曾以
      口頭及信函通知被告出面與買方訂立買賣契約。因被告均
      不出面見買主己○○並與其訂約。因此，自不能以被告未
      見過買主己○○，即否認原告曾替被告覓得買主己○○。
（二）又被告委由原告銷售系之不動產時，系爭不動產並無假處
      分之情形。嗣因一則被告間發生財務糾紛，二則系爭不動
      產又遭假處分查封，以致原告於收受買方庚○○訂金時，
      預慮賣方之被告，日後如無法將系爭土地過戶予買方庚○○，將被罰違約金，職是之故，原告乃特別於訂金收據上
      加註「現所有人因有家裏財務糾紛，目前訴訟中，買方同
      意先簽定買賣契約，待訴訟結束後，再備證過戶」「賣方
      負責鑑界及支付鑑界費並撤除假扣押」。孰知，被告間竟
      糾紛不斷，長期無法停息，導致買方庚○○久等不耐，而
      與原告解約，取回訂金。倘被告未有假處分之動作，則系
      爭不動產早已出售，原告得以依約取得買賣雙方之仲介費
      ，今原告分文未得，並血本無歸，是自應由被告依約給付
      違約金，以資補償，方為公平（系爭違約金係懲罰性並兼
      具賠償性之性質）。被告自不得以原告與買方庚○○間有
      上述約定，而執為拒付違約金之理由，否則不啻被告將自
      行違約之行為，而發生之不利結果，轉嫁至原告，而由原
      告承受，於情於理均有未合。
（三）至被告辯稱原告就系爭土地遲遲無法過戶與有過失乙節，
      按簽訂不動產專任委託銷售契約書時，被告戊○○尚為土
      地共有人之一，被告戊○○之子女皆在紐西蘭，伊經常須
      至紐西蘭照顧其子女，為配合系爭土地出售時，隨時得以
      辦理過戶手續，伊擬將伊所有系爭土地之持分，先移轉登
      記至訴外人李紀雪名下，待系爭土地出售時，便由李紀雪
      就近處理有關所有權移轉事宜，而請求原告幫其將系爭土
      地之持分，過戶予訴外人李紀雪。按斯時被告丁○○、陳
      文性與被告戊○○間尚未發生所謂侵占遺產等事原告本即
      從事土地代書，原告之妻陳素好與被告戊○○又屬堂姐妹
      ，原告受被告戊○○之請託，自無推辭之理由。豈知事後
      被告丁○○、陳文性與被告戊○○間會暴發有關侵占遺產
      等訴訟事件，並進而假處分移轉登記於李紀雪名下之系爭
      土地持分，導致原告所覓得之買主庚○○、己○○二人，
      因見有假處分之持續存在，不克與被告等人訂立正式土地
      買賣契約，乃先後與原告解約。因此，違背兩造所訂立之
      不動產委託銷售契約者，乃被告。蓋倘若兩造訂立系爭不
      動產委託銷售契約書後，被告間未發生侵占遺產等訴訟事
      件及假處分事件，則原告所覓得之買主，無論庚○○抑或
      己○○早已與被告訂立正式買賣契約，並完成買賣。原告
      雖有幫助被告戊○○將其系爭土地持分移轉登記予李紀雪
      ，但當初原告並不知被告丁○○、陳文性與被告戊○○等
      人間，事後會發生所謂侵占遺產等糾紛，而且更萬萬無法
      預料事後丁○○、陳文性等人會對被告戊○○移轉予訴外
      人李紀雪之系爭土地持分，會實施假處分。再者，茍無被
      告丁○○、陳文性等人與被告戊○○間發生侵占遺產等糾
      紛，則原告雖幫被告戊○○將其系爭土地持分移轉登記予
      訴外人李紀雪，亦不構成被告丁○○、陳文性等人對之假
      處分之原因。是以原告之所為，並無被告所稱之「與有過
      失」之情形。況被告事後將土地共有權移轉登記於他人，
      並不影響委託銷售契約之效力，而假處分係被告內部之事
      件，被告自不得以此作為拒付違約金之藉口。
（四）再者，系爭不動產現仍有買方，且要以相同之價格承購，
      被告如稱不能完成出售之原因，不在被告，則被告何以現
      仍不克與原告所介紹之買方，訂立正式買賣契約？由此足
      見，系爭不動產不能與原告所介紹之買方完成買賣手續，
      癥結及瑕疵均在被告一方。
（五）又查被告等之假處分行為係在兩造訂立委託銷售契約書後
      之二個月又四日（訂約時間為93年5月26日，假處分時間
      為93 年7月30日），其間，原告已投入難以估計之心血、
      時間、金錢等成本，同時，因被告違約，亦使原告喪失預
      期之仲介費利益。故而被告之假處分行為，究係在原告覓
      得買主庚○○之前或之後，已非重要，蓋對原告所造成之
　    損害並無何迴異之處。何況原告係在系爭土地未假處分前
      ，即已覓得買主庚○○，而非假處分之後方覓得。按在93
      年7月30日系爭土地假處分前，庚○○已表示要買，後因
      假處分之關係，乃將原約廢棄，另訂如原證三訂金收據之
      契約，即買方庚○○同意先簽定買賣契約，待訴訟結束後
      ，再備證過戶。但因被告間纏訟不止，遲遲無法在預期中
      結束，買方庚○○不得不方與原告解約，收回訂金。
（六）原告為被告仲介銷售系爭不動產，祇要原告覓得買主，則
      無論原告係向買主收取訂金或斡旋金，仲介之契約義務即
      已完成，因被告不與買主訂約，即屬違約，是依約即應給
      付違約金。否則仲介業將無以維持，並有欠公平。
六、綜上，爰依兩造所訂立之不動產專任委託銷售契約書約定提
    起本件訴訟，並聲明：
（一）被告應給付原告新台幣2,739,000元，及自起訴狀繕本送
　    達之翌日起至清償之日止，按年利率百分之五計算之利息
      。
（二）原告願供擔保，請准宣告假執行。
（三）訴訟費用由被告負擔。
貳、被告方面：
一、被告丁○○、丙○○則以：
（一）被告並不知悉原告已覓得買主：
      原告主張兩造於93年5月26日訂立不動產專任委託銷售契
      約書，委託期限自93年5月26日起至94年5月25日止，委託
      銷售價格每坪土地16萬5千元，原告與被告等人訂立不動
      產委託銷售契約後，已為被告等人先後找到庚○○及己○○2位買主，並收受訂金，且於93年10月27日寄發存證信
      函及94 年2月5日寄發律師函通知履行訂約之義務云云。
      惟查：
    1.被告丙○○方面：
      (1)上開信函並未送達於丙○○實際住所地，該催告通知自
        無達到之效力：
        查被告丙○○在新竹之實際住所地為「新竹市○道路○
        段122 」，而原告並知悉上情，此由原告於93年7月20
        日寄發新竹武昌街第1164號存證信函予丙○○，丙○○
        已收受送達即明。迺原告明知前揭「新竹市○道路○段
        122號」為丙○○可合法送達之處所，竟於其後蓄意往
        已出租予第三人之「新竹市○○街70號」寄送，依台灣
        高等法院86年度保險上易字第1號裁判要旨所示，其催
        告履行訂約義務之通知，自不生合法通知之效力。
      (2)丙○○無法從招領通知得知信函內容，尚難認催告通知
        已達到丙○○：
        次查，本件微論並非原告所稱丙○○拒收，蓋以丙○○
        及其家人均未住於該處（即原告所寄送通知之新竹市○○街70號），更遑論退件之信封上亦記載收件人不在，
        根本與拒收無關，且參諸臺灣台北地方法院86年度簡上
        字第130號裁判，所謂招領逾期亦尚難認意思表示或通
        知已達到相對人，故本件催告履行訂約義務之通知未達
        到被告丙○○至明。
      (3)本件其他被告縱有收受該信函之送達，並無轉達之義務
        ，仍難認該催告通知已達到丙○○而發生效力：
        原告或陳素好並未向被告丙○○之父母送達系爭存證信
        函及律師函，如何轉達？即使有收受送達（事實上則無
        ），亦未必轉達，則原告斷言被告必知悉該信函內容，
        實為無稽，最高法院86年度台上字第3742號裁判要旨參
        照。至於其他被告縱有收受系爭信函之送達，承如前述
        ，其等並無轉達之義務，亦未必轉達（原告於書狀中亦
        自承被告彼此間有內鬥，如是，其他被告豈可能轉達？
        ），原告以被告均為一家人，因此推論丙○○應知悉信
        函內容，亦屬無稽。
      (4)原告代表其他3位被告所寄發之信函，其中從未提及已
        覓得買主庚○○，則原告稱被告丙○○接獲該函文後，
        已悉覓得買主庚○○，令人莫名。
      (5)至於原告主張丙○○之父及丁○○2人於93年7月間對戊○○移轉予李紀雪之土地持分聲請假處分，可見被告2
        人對於系爭土地之動向及銷售情形，至為密切注意，是
        丙○○之代理人陳文性並不因丙○○未收受原告之通知
        函件而不知原告已覓得買主乙節：
        丙○○及丁○○均係因原告代甲○○、乙○○及訴外
          人李紀雪寄發之存證信函，始悉戊○○將名下之系爭
          土地持分移轉予李紀雪，因認戊○○有脫產之嫌，遂
          依法聲請法院假處分。換言之，若非原告寄發之信函
          ，被告根本不知悉系爭土地之持分所有人已有異動。
        陳文性僅係代理丙○○簽訂系爭委託銷售契約書而已
          ，至於事後覓得買主等簽約事宜，丙○○並未概括授
          權陳文性，因此原告迭稱陳文性為丙○○之代理人等
          語，委非可採。復且，倘若陳文性係丙○○所授權之
          概括代理人，何以原告事後寄發通知之對象均為陳世
          穎本人，而非代理人陳文性？故陳文性既非丙○○之
          代理人，則其是否知悉有買主之事，與丙○○是否知
          悉，要非同一。
        原告亦是認丙○○並未接獲原告及陳由銓律師通知簽
          約之信函，果爾，如何認定丙○○有違約情事？
    2.被告丁○○方面：
      (1)被告丁○○雖曾接獲訴外人陳素好於93年10月27日所發
        新竹光華街郵局第298號存證信函，但此為陳素好所發
        之通知函，難認為原告所為之通知。
      (2)退步言之，縱使丁○○接獲陳素好上開存證信函之通知
        而知悉有庚○○此買主，然原告主張另覓得買主己○○
        乙節，丁○○則不知情：
        證人己○○於本院95年7月21日庭訊中，已明確證稱
          渠係直接與原告方面接洽，甚至該斡旋金亦係原告方
          面逕行收受與退還，被告完全未接觸，則被告稱並不
          知有所謂「己○○」此位買主，堪可信實。
　      況且，依另一證人庚○○到庭之證述，即丁○○知悉
          其有意購買系爭土地後，曾透過第三人向伊表示系爭
          土地有家族糾紛，須一段時間始能過戶等詞，則同理
          推之，苟丁○○知悉有己○○意欲購買系爭土地，理
          應亦向己○○作同上表示為是，而己○○卻表示過程
          中未與賣方接觸，足見丁○○確實不知其存在，灼然
          。
（二）原告收受訂金部分：
      原告主張伊找到庚○○之後，其願以每坪16萬5千元之價
      格購買，並支付300萬元之定金；嗣原告於委託期限內，
      又覓得買主己○○，伊亦願以每坪16萬5千元購買，原告
      乃向伊收受680萬元斡旋金本票等語。
    1.買主庚○○部分：
      (1)證人庚○○於本院95年8月15日庭訊時，對於被告訴訟
        代理人所提示甲○○、乙○○、戊○○94年7月1日答辯
        狀後附土地買賣契約書，上面買賣協議作廢乙情，答稱
        ：「對。有簽協議作廢。」。據上可知，當時與庚○○
        簽訂買賣契約者為其他3名共同被告甲○○、乙○○及
        戊○○，被告丁○○及丙○○並不知上情，亦未簽訂該
        契約，自無所謂反悔不履約之問題；遑言，嗣後庚○○
        亦同意該買賣契約作廢，尤無原告所謂收受訂金契約視
        為成立而不願出售之違約情事。
      (2)且原告所覓得之庚○○買主，原告係先引介予其他3 名
        共同被告，並由該3名共同被告（其中戊○○係代理李
        紀雪）於93年7月20日，與庚○○之配偶蕭玟瓊簽訂土
        地買賣契約書，擬以優先購買權之方式迫使被告出售系
        爭土地持分，原告此舉已違反系爭不動產專任委託銷售
        契約之委託意旨（係由系爭土地之全體共有人以每坪16
        萬5千元之價格委託專任銷售；又當初委託原告銷售之
        總價達6847萬5千元之多，核與蕭玟瓊所簽訂之契約僅
        6140萬元，亦有不同），已明顯悖於受託之任務而違約
        ，則原告嗣後稱業收受庚○○之訂金等語，自不足採。
    2.買主己○○部分：
      (1)原告於前揭起訴狀中已是認所收受者為「斡旋金本票」
        ，而顧名思義，斡旋金並非訂金。
      (2)復且，參諸斡旋金收據第5條約定「如斡旋成功，則斡
        旋金轉為訂金，本人瞭解至此本案已成立，如賣方反悔
        不賣則雙倍返還訂金，如本人反悔不買則斡旋金將被沒
        收。」，亦明斡旋金與訂金不同，唯有斡旋成功時，始
        轉為訂金。
      (3)此外，證人己○○於本院95年7月21日庭訊證稱：「當
        初有跟原告簽委託書，並付斡旋金的本票二張，一張是
        680 萬元、一張是30萬元」、「（斡旋金是否後來有退
        回給妳？）有退」、「如果成功的話，斡旋金就轉為訂
        金」及「（93年10月30日是否到原告處簽正式買賣契約
        ？）沒有」等詞。由上已徵，當時己○○交付予原告者
        ，乃斡旋金，並非訂金，否則無所謂「如果斡旋成功的
        話，斡旋金就轉為訂金」之問題；抑有進者，倘若該二
        張本票係作為成約訂金之用，何以己○○未於93年10月
        30日據以到場簽訂買賣本約？或於賣方違約不簽約時，
        要求依法加倍返還該訂金，反而僅係由原告退還該二張
        本票而已？換言之，己○○所交付者既為「斡旋金」，
        自不發生系爭委託銷售契約書第10條所稱「乙方（原告
        ）一經收到買方訂金，買賣契約視為有效成立，如因可
        歸責於甲方（被告）之事由，致無法完成買賣簽約時，
        …並按約定報酬即成交價百分之四繳付乙方，做為賠償
        」之問題；亦即原告主張已收受己○○之訂金，契約視
        為有效成立，被告等違反不簽訂買賣契約，應給付系爭
        違約賠償，要屬無稽。
（三）系爭標的無法簽訂買賣契約之原因：
      原告主張原告就系爭標的無法簽訂買賣契約之原因，主張
      係：(1)戊○○贈與李紀雪；(2)假處分；(3)被告經通知遲未
      與買方簽約云云，惟查：
  　1.丁○○雖曾接獲陳素好於93年10月27日所發新竹光華街郵
      局第298號存證信函，但丁○○接獲陳素好所發之前揭函
      文後，曾在93年11月3日函覆略稱：(1)本件土地為共有土
      地，其中土地共有人之一戊○○已將其持分移轉登記予第
      三人李紀雪，而李紀雪並非委託人，如何共同委託買賣？
      (2)李紀雪名下持分業經法院假處分在案，如何辦理全部所
      有權登記予買方？如無法順利過戶完成，買方是否願自負
      責任？(3)假使可以過戶完成，所得價金應分配予何人？等
      語，即明本件無法簽訂買賣契約應肇因於上開事由。
    2.次查，根據證人庚○○於本院95年8月15日庭訊之證詞，
      可知本件並非被告違約不願出售系爭土地予庚○○，而是
      家族糾紛尚在處理中始然。此外，庚○○亦明確表示，丁○○僅係向其表示土地有家族問題，無法即刻過戶，殊非
      原告或共同被告甲○○、乙○○及戊○○所聲稱丁○○不
      願出售，彰彰明甚。
    3.再查，證人己○○於95年7月21日庭訊時，證稱曾透過原
      告之員工朱先生意欲購買系爭竹北中華路土地，但後來未
      買到土地，原因為「大概是仲介內部有意見，另外我從仲
      介那邊聽來說賣方兄弟姐妹之間有意見，所以時間已經拖
      過委託的時間，就沒有買成。」、「因為我一開始是跟原
      告的員工朱先生接洽的，但後來是陳小姐出來跟我簽約，
      後來我有聽到他們之間可能有抽成的問題」及「我也沒有
      聽到賣方不賣，只是時間就拖過去了。」等語。準此，姑
      不論證人己○○認為此次系爭土地未成交，部分原因係原
      告與其朱姓員工間有服務費抽成之糾紛，有以致之；遑言
      ，己○○亦表示，並未聽聞賣方不賣，僅係渠委託原告斡
      旋之時間業屆至而已。要之，原告主張媒介買主己○○買
      賣就緒，乃被告不願出售而違約等情，應屬無據。
（四）上開原因並不可歸責於被告：
      原告主張被告經通知遲未與買方簽約，似謂可歸責於被告
      云云，惟本件造成簽訂買賣契約之障礙，其主因在於共同
      被告戊○○於簽訂系爭專任委託銷售契約之後，私下將系
      爭土地持分移轉給第三人李紀雪，經法院執行假處分而無
      法辦理過戶，且買主就無法順利過戶不願承擔風險，及縱
      令完成買賣，價金之分配亦生問題等情，而該戊○○之持
      分移轉，非但不可歸責於被告，且因原告受戊○○委任代
      為申報贈與稅，使被告戊○○得據以辦理產權移轉登記事
      宜，而有可歸責。
    1.就戊○○將土地持分移轉登記予李紀雪部分：
      (1)緣財政部臺灣省北區國稅局新竹分局於95年8月17日，
        以北區國稅竹市一字第0951022537號函文檢送訴外人李
        紀雪與被告戊○○就系爭土地持分之贈與稅申報資料到
        院，而參諸上開贈與稅申報資料，明顯可見被告戊○○
        將新竹縣竹北市○道段121、122地號土地之持分，於本
        件委託原告銷售期間贈與給李紀雪，其中相關之贈與稅
        申報資料，係由被告戊○○委託原告蕭昌明代為申報處
        理，此有「贈與稅案件申報委任書」及「93年度贈與稅
        委託執行業務者代辦通報表」可稽。
      (2)原告於起訴狀已是認當時被告等人間因系爭土地而發生
        產權糾紛，嗣因原告排解得宜，而委託原告銷售系爭土
        地。且共同被告甲○○、乙○○等人亦表示，當時原告
        亦同意俟解決被告間之糾紛後，再代為銷售系爭土地。
        爰上之故，被告間之糾紛能否解決，與系爭土地能否順
        利銷售，有因果關聯。茲被告戊○○於簽訂系爭不動產
        專任委託銷售契約後，明知其他兄妹已就其管理父親陳
        明圖生前之財物，疑有人謀不贓情事，彼此間業生爭執
        ，竟欲私下將持分無償贈與予李紀雪，迺原告知悉上情
        ，卻未加以反對（已涉及契約當事人之變更，原告自可
        順理成章向被告戊○○異議），反而受委任代為申報贈
        與稅，使被告戊○○得據以辦理產權移轉登記事宜，則
        原告對於因此再造成被告間之另一波產權爭執，甚至影
        響銷售事宜（事實上買方即因知悉系爭土地有假處分及
        產權糾紛而卻步），顯可歸責，自無主張被告等人違約
        而請求違約金之理。
      (3)原告非但事先介入協助戊○○移轉持分予李紀雪，嗣又
        介紹蕭玟瓊與甲○○、陳文泰及李紀雪（由戊○○代理
        ）簽訂系爭不動產之買賣契約，而未通知丁○○及丙○○；尤有甚者，竟以低於被告等人委託銷售之金額擬出
        售，並通知丙○○、丁○○2人將依土地法第34-1規定
        主張權利，意圖藉以拘束丙○○及丁○○，此在在說明
        原告非但違背受委託之任務，更疑助戊○○脫產，亦可
        歸責。
    2.就李紀雪名下之持分經法院假處分部分：
      (1)被告丁○○、訴外人陳文性及陳文泰對戊○○有不當得
        利返還請求權、損害賠償請求權及遺產返還請求權等，
        及丁○○與訴外人陳文性、陳文泰主張戊○○將名下系
        爭土地持分無償贈與給李紀雪，應係出於通謀虛偽意思
        表示，均已如前述。
      (2)另系爭土地係先遭假處分執行，始由原告仲介庚○○，
        被告二人並無無故不履約之問題：
        李紀雪之土地持分係遭丁○○、陳文性及陳文泰聲請
          假處分，與丙○○完全無涉，縱令如原告所主張，系
          爭土地係因假處分執行而造成簽約之障礙，此又與陳
          世穎何關？原告主張丙○○違約而應共同給付系爭違
          約金，難謂有理由。
        矧查，本件是先有假處分執行之聲請，嗣後原告始仲
          介庚○○購買系爭土地，此殊與原告先仲介庚○○，
          陳文性等3人再據以聲請假處分執行，迥然有別；且
          庚○○於所簽立之「訂金收據」中，亦明白約定「待
          訴訟結束後，再備證過戶」，即庚○○完全明白被告
          間之訴訟糾紛，更悉假處分執行之事，則系爭假處分
          顯非庚○○買受系爭土地之障礙（因庚○○事先知情
          ，且同意待訴訟結束後再行過戶）。易言之，真正造
          成庚○○無法成交之原因，乃如原告所稱「…買方蔡
          文正久等不耐，而與原告解約，取回訂金」為是，否
          則庚○○豈可能未要求支付違約金？
      (3)被告甲○○等3人具狀主張丙○○及丁○○可扣押系爭
        土地持分之價金而無聲請假執行之必要，容有誤會：
        按民事訴訟法第532條第1項規定：「債權人就金錢請
          求以外之請求欲保全強制執行者，得聲請假處分。」
          ，是依假處分保全執行之請求，其標的須非金錢之給
          付至為明顯，最高法院31年抗字第709號判例、87年
          度台抗字第271號裁判參照。本件陳文性、陳文泰及
          丁○○係主張戊○○及李紀雪就贈與行為為通謀虛偽
          意思表示而屬無效，故而請求塗銷贈與登記以回復陳
          雪梅之名下，即陳文性、陳文泰及丁○○所聲請之保
          全程序，其欲確保者應為非金錢給付之請求標的物現
          狀之保持，以備將來強制執行，依法自應聲請假處分
          ，而非假扣押。
        再按，假處分與假扣押之性質不同，如假處分所保全
          之給付，代以金錢，仍不能達其債權之終局目的者，
          自不許債務人供擔保撤銷假處分裁定，最高法院77年
          度台抗字第420號裁判要旨參照。本件參以本院所核
          發93年度裁全字第934號裁定，其主文並無許債務人
          供擔保以撤銷假處分之裁示，已明陳文性、陳文泰及
          丁○○所保全之給付，無法代以金錢，自無法以假扣
          押代之。
    3.就價金應分配予何人部分：
　　　原告稱於94年2月5日委請律師發函解決與己○○之土地買
      賣事宜乙節，被告丁○○確實依通知在94年3月15日下午
      3時前往律師事務所，與原告洽商。當時被告丁○○同意
      訂約出售，但因被告戊○○不同意將其贈與移轉予李紀雪
      部分之持分之售地款暫交由律師代管，致無功而返，此與
      被告丁○○無關，更非可歸責於被告丁○○，則原告主張
      被告2人故不履行訂約義務而有違約（按被告丙○○根本
      未收到上開律師函，不知有覓得買主及訂約之事，已如前
      敘，故無所謂故不履行訂約義務之問題），亦無理由。
    4.就原告與其員工間之糾紛及買主委託期間屆至部分：
　　　上開原因顯與被告2 人無關，自難認可歸責於被告。
（五）原告請求違約金並無理由：
    1.原告於95年10月18日庭訊時已明白主張系爭標的無法簽訂
      買賣契約之原因有3，均如上述，而其中所陳稱之原因，
      並無所謂被告任意終止契約或藉故不賣或中途解約等情事
      ，今原告卻引用系爭契約第3條及第13條併作為請求違約
      金之理由，委不足取（即主張之違約原因與請求權基礎不
      合）。
    2.另就所引用系爭銷售契約書第10條之約款而言：
      (1)依被告之答辯，本件系爭標的無法簽訂買賣契約，其原
        因有4，而該各個原因均無法歸責於被告，業如前敘，
        故原告主張依系爭契約第10條約款請求被告給付違約金
        ，並無理由。
      (2)況且，即使依原告主張之原因（受通知不履行訂約義務
        ）以觀，丙○○亦無可歸責之情事：
        丙○○從未接獲原告有關已覓得買主及應出面訂立買
          賣契約之通知，既未受通知，何來所謂未如期到場簽
          約而違約之可言？
        原告代表其他3位被告所寄發之信函（即被證4），陳
          世穎接獲該信函後，即於93年7月26日以新竹英明街
          郵局第957號存證信函明白回稱：「上開通知並未敘
          明土地係出售予何第三人（有無買賣契約？），除價
          格以外，其他買賣條件為何？本人亦無從為是否優先
          承買之表示」，有該回函可稽。迺原告接獲該回函後
          ，未進一步表示覓得之買主為何人、買賣條件為何？
          等，則原告臨訟稱丙○○於93年7月20日即悉庚○○
          之事，而故不履行訂約義務，誠非事實。
      (3)再者，即使依原告主張之原因（受通知不履行訂約義務
        ）以觀，丁○○同無可歸責之情事：
        丁○○雖曾接獲原告部分通知，但第三人庚○○因陳
          雪梅與李紀雪間就系爭地號土地之持分贈與移轉有適
          法性問題而涉訟中，於該等疑問未解釋清楚及釐清法
          律關係前，而無意承買；另己○○則因戊○○不願配
          合售地款由律師代為保管，以致李紀雪之持分爭議未
          獲解決，致無法過戶而然，均非丁○○故不履約所造
          成，原告明知上情，卻以被告丁○○違約而訴請給付
          違約金，亦非可採。
        次者，依系爭不動產專任委託銷售契約書第9條之約
          定，甲方（出賣人）應就本宗不動產之重要事項，據
          實簽證於「標的現況說明書」內，不得隱瞞不實，否
          則應負法律責任。爰此，丁○○接獲陳素好所寄發之
          存證信函後，曾至庚○○住處，據實將系爭土地有關
          李紀雪之持分已遭假處分且涉訟中等情，逐一告知，
          且表示若庚○○願承擔風險，丁○○同意與之簽約，
          而庚○○獲悉系爭地號土地有糾紛後，為免牽扯不清
          而滋生困擾，其後即不願承買，洵非丁○○不履行訂
          約義務所然，而原告及原告配偶陳素好均在場知情，
          卻恁置不論，反而指摘依約履行誠實告知義務之陳玉
          美違約，同非可採。
（六）本件違約金請求過高：
    1.原告應證明受有損害：
      (1)首按，違約金，有屬於懲罰之性質者，有屬於損害賠償
        約定之性質者，本件違約金依系爭契約第10條之約定，
        應屬損害賠償約定之性質，而非懲罰之性質，則原告請
        求被告給付273萬9千元之損害，自應先證明已受有該等
        損害，否則其請求即無理由，合應陳明。
      (2)況且，原告若仲介庚○○買賣成功，其按照系爭契約第
        6 條約定，僅可獲得3%之服務報酬，則原告充其量受有
        該服務報酬之損害，其據以請求4%之違約金，已嫌無理
        由。
　  　(3)再者，原告起訴所主張之2位買主即庚○○與己○○，
        茲觀之該2人到庭之證述，均稱係看到廣告上之電話而
        打電話詢問，與原告所稱四方奔走尋找買主、廣告費及
        營業費以及交通費等支出不貲云云，顯然有間，併此陳
        明。
    2.原告亦與有過失：
      (1)最高法院54年台上字第2433號判例要旨：「民法第217
        條第1項規定，損害之發生或擴大，被害人與有過失者
        ，法院得減輕賠償金額或免除之。此項規定之適用，原
        不以侵權行為之法定損害賠償請求權為限，即契約所定
        之損害賠償，除有反對之特約外，於計算賠償金額時亦
        難謂無其適用，且此項基於過失相抵之責任減輕或免除
        ，非僅視為抗辯之一種，亦可使請求權全部或一部為之
        消滅，故債務人就此得為提起確認之訴之標的，法院對
        於賠償金額減至何程度，抑為完全免除，雖有裁量之自
        由，但應斟酌雙方原因力之強弱與過失之輕重以定之。
        」。
      (2)本件系爭標的簽約之主要障礙即戊○○將持分移轉登記
        給第三人李紀雪，而此障礙係原告在知情之情況下，未
        予制止，反而參與協助促成，原告自有過失，被告依上
        開法文實例見解，認原告即使受有損害，被告亦可主張
        原告與有過失而請求法院減輕或免除賠償金額。
      (3)查，戊○○若因時常出國至紐西蘭而無法隨時配合產權
        移轉事宜，大可授權委託李紀雪或逕行委託原告處理即
        可，豈有為區區移轉事宜而直接將持分過戶予第三人之
        理，原告所言實不合經驗法則。蓋被告丁○○、及訴外
        人陳文性、陳文泰於93年3月間之家族會議，即與被告
        戊○○就遺產事宜發生爭執；其後被告丁○○聲請調解
        及委請師發函，均未獲解決；未久，被告戊○○即於93
        年7月2日將系爭土地之持分無償贈與給李紀雪；李紀雪
        取得系爭土地持分後，旋又於93年7月20日委託原告發
        文予丁○○、丙○○表示將依土地法第34條之1將系爭
        土地出售予第三人等，則被告間發生侵占挪用遺產爭執
        係93年3月間，於原告協助被告戊○○辦理持分移轉事
        宜時，早已發生存在。足見，原告知悉被告戊○○無償
        贈與系爭土地持分予李紀雪之動機目的非單純，否則大
        可公開引介庚○○之妻蕭玟瓊予全體委託人，以進行買
        賣之洽商，何須僅私下介紹給被告甲○○、乙○○及李
        紀雪？且原告亦知悉戊○○無償贈與系爭土地持分予李
        紀雪，無非脫產之用，且唯恐立場對立之丁○○、陳文
        性、陳文泰知情而未果，遂以迅雷不及掩耳之速度，於
        甲○○、乙○○及李紀雪與蕭玟瓊訂立買賣契約之後，
        即在同日代為發函予被告丁○○及丙○○？若謂原告不
        知其間之隱情，孰能置信？
      (4)基上，原告協助被告戊○○脫產，而肇致被告丁○○、
        訴外人陳文性及陳文泰等人不得不聲請假處分，原告違
        反受託意旨及誠信，自可歸責。
    3.法院得酌減至相當數額：
      另按「約定之違約金過高者，法院得減至相當之數額，民
      法第二百五十二條定有明文。至於是否相當，即須依一般
      客觀事實，社會經驗狀況及當事人所受損害情形，以為斟
      酌之標準。且約定之違約金過高者，除出於債務人之自由
      意思，已任意給付，可認為債務人自願依約履行，不容其
      請求返還外，法院仍得依前開規定，核減至相當之數額。
      」，有最高法院79年度台上字第1915號判例要旨可佐。故
      縱認原告之請求有理由（此為假設語氣），原告請求之違
      約金亦過高而應酌減。
（七）綜上所述，故聲明：
    1.原告之訴及假執行之聲請均駁回。
    2.訴訟費用由原告負擔。
    3.如受不利判決，願供擔保請准免為假執行。
二、被告甲○○、乙○○、戊○○則以：
（一）原告並非委託銷售契約之受託人。
      首按被告於93年5月26日訂立之「不動產專任委託銷售契
      約書」，受任之乙方，係「新世紀房屋公司」，此外原告
      於93年9月7日掣給訴外人己○○之斡旋金收據、93年10月
      23日掣給訴外人庚○○之訂金收據，其「賣方委託代理人
      」或「受託人」均係記載「新世紀房屋公司」，足見仲介
      系爭房屋、土地買賣者，乃「新世紀房屋公司」，故不論
      被告有無違約，或有無給付違約金之責任，皆惟新世紀房
      屋公司始得提起，茲原告卻主張其為委託銷售契約書之受
      託人，並主張被告應給付違約金云云，已嫌無據。
（二）縱原告係系爭委託契約之受託人，其提本訴，亦無理由：
    1.被告戊○○於93年5月26日與其他被告共同簽署不動產專
      任委託銷售契約書後，雖於93年6月24日將土地之應有部
      分1000分之125贈與登記予訴外人李紀雪，因已先與李紀
      雪提及上開委託銷售之情事，李紀雪亦同意依上開委託銷
      售契約書繼續履行，故被告上開贈與登記行為，並未阻礙
      日後李紀雪應有部分之移轉登記，當無違約之責任，且觀
      93年7月20日被告三人尚與庚○○之妻蕭汶瓊就系爭土地
      訂立土地買賣契約書 (李紀雪部分由戊○○代理)，並配
      合原告發出新竹武昌街郵局1164號存證信函，庚○○於95
      年8月15日所證：「我去仲介那邊，有三個願意賣的地主
      有出現，我跟他們三個有直接碰面，他們三個人的名字應
      該是乙○○、甲○○、戊○○」，嗣因陳文性、丁○○提
      出他案訴訟，故未能達成買賣，遂於93年10月23日經雙方
      同意終止買賣契約，故被告等3人並無違約或刁難原告情
      事，己○○欲買受系爭不動產亦因相同之原因而無法成交
      ，且被告與買主簽約時亦約定，若因兄弟不合，有人不願
      意蓋章時，則買賣契約無效，故買賣未成時，買主並未向
      被告要求違約金；且戊○○贈與系爭土地予李紀雪之手續
      ，又係委託原告蕭昌明辦理，足明贈與登記一事，若將阻
      礙戊○○委託銷售土地之實現，原告焉會予以代理，從而
      可見戊○○贈與土地一事，並未成為被告戊○○違約之事
      由。
    2.如上所述，證人庚○○已證明被告三人始終願意出售，而
      被告丁○○、丙○○係藉詞李紀雪名下之應有部分已遭陳
      文性、陳文泰、丁○○於93年7月30日實施假處分，而不
      履行委託銷售契約，按被告丁○○、丙○○果真有意履行
      委託銷售契約，只需假扣押買賣完成後，李紀雪可得分配
      之價款，即可達成其等所稱遺產分配權益受損補償之目的
      ，根本不需假處分李紀雪之應有部分，以致阻礙委託銷售
      契約之完成！是此等結果亦不應責由被告三人負擔。
    3.至若原告另稱其於庚○○買受不成後，再覓得買主己○○
      ，並已收受680萬元之斡旋金本票，經原告通知被告後，
      被告仍無回音云云，亦無理由，蓋：
      (1)上開斡旋金收據係於93年9月7日簽立，而庚○○持有之
        訂金收據則稱93年10月23日簽立，顯見原告係先與己○○接觸後，再與庚○○接觸，並僅將庚○○擬買受系爭
        土地乙事告知被告三人。
      (2)被告三人係在原告於94年2月5日委請陳由銓律師發出
        銓律字第940205號函後，始知「原告於委託期限內，目
        前又覓得買主己○○願以每坪165,000元之價格購買‧
        ‧‧」，被告三人就此並無「曾被通知，未給回音」之
        情事，此外，原告上開函文係邀請被告與其坐談解決有
        關土地買賣及支付仲介費、違約金等問題，而非與己○○女士簽約。
（三）綜上所述，顯見被告三人皆無違約責任，且依不動產委任
      銷售契約書第6條之約定，已將「銷售成交時，給付百分
      之四之報酬」，更改為百分之三，茲原告主張違約金之數
      額為成交價之百分之四，反較其完成仲介工作後可得之報
      酬為高，已違反經驗法則及仲介業之交易慣例，又約定之
      違約金過高者，法院得減至相當金額，民法第252條定有
      明文，故縱本院審酌後，認被告果有違約 (按被告五人有
      無違約、違約情事如何，均應各別以觀)，以原告並未付
      出甚多勞力或成本而言，原告請求系爭數額，亦屬天價。
（四）綜上所述，故聲明：
    1.原告之訴駁回。
    2.訴訟費用由原告負擔。
    3.如為不利於被告之判決，願供擔保，免為假執行。
、兩造不爭執之事實：
一、被告乙○○、丁○○、甲○○、戊○○及丙○○等5人在93
    年5月26日與原告訂立不動產專任委託銷售契約，委託期限
    自93年5月26日起至94年5月25日止。（被告乙○○、甲○○
    、戊○○辯稱原告非委託銷售契約之受託人部分詳後述）。
二、被告戊○○於93年7月2日以贈與為原因，將其系爭不動產應
    有部分移轉登記予訴外人李紀雪。
三、被告丁○○與訴外人陳文性、陳文泰於93年7月間對訴外人
    李紀雪就其所登記持有之系爭不動產應有部分為假處分聲請
    。
四、被告丁○○接獲第三人陳素好93年10月27日所發之新竹光華
    街郵局存證信函第298號及原告委請陳由銓律師於94年2 月5
    日所發之律師函。
五、原告於93年11月4日接獲被告丁○○所寄新竹英明街郵局存
    證信函第1337號。
肆、得心證之理由：
    本件經協議整理爭點後，兩造所爭執之處應在於，被告是否
    均已知悉原告已覓得系爭不動產之買主？原告是否已收受買
    主交付之訂金？系爭不動產無法簽訂買賣契約之原因為何？
    又該原因是否可歸責於被告等人？原告是否得請求被告等人
    給付違約金？又其違約金之約定是否過高？茲分別論述如下
    ：
一、原告為系爭不動產委託銷售契約之受託人。
    原告主張其與被告等人訂立不動產專任委託銷售契約之事實
    ，業據其提出不動產專任委託銷售契約書為證，被告等人對
    於其等確與原告簽訂委託銷售契約亦不否認，被告乙○○、
    甲○○、戊○○之訴訟代理人嗣雖辯稱契約書上之受託人為
    「新世紀房屋公司」，並非原告云云，惟被告乙○○、甲○○、戊○○三人對於與其等簽訂委託銷售契約之受託人確為
    原告之事實均未爭執，此部分事實上陳述自應以當事人本人
    之陳述為可採，且委託銷售契約書上雖將受託人載為「新世
    紀房屋公司」，然已載明負責人為原告蕭昌明，且所蓋用印
    章為「新世紀房屋仲介企業社」之印章，已足認委託銷售契
    約之當事人確為原告，充其量僅為一般當事人對於法律規定
    之不明瞭而將商號記載為公司之謬誤，矧其餘被告丁○○、
    丙○○對此亦均未有爭執，被告等人委託銷售系爭不動產之
    受託人應為原告無訛，尚不應拘泥於契約書上記載之疏誤，
    即謂受託人應為不知是否存在之新世紀房屋公司，而非原告
    ，是被告乙○○、甲○○、戊○○之訴訟代理人所為上開辯
    稱並無足採，本件系爭不動產委託銷售契約之受託人確為原
    告無訛，合先敘明。
二、被告等人是否均已知悉原告已覓得系爭不動產買主？又原告
    是否已收受買主交付之訂金？
（一）原告主張被告等人均已知悉其已覓得買主之事實，業據其
      提出存證信函、律師函等為證，被告甲○○、乙○○、戊○○三人對於確有收受原告所寄發存證信函、律師函，且
      知悉原告覓得買主一節均不否認，被告丁○○對於其已收
      受上開存證信函之事實亦不否認，僅稱：該存證信函係由
      第三人陳素好所寄發，是否得視為原告所為之通知，尚有
      疑問，且不知原告已覓得買主己○○等語，而被告丙○○
      則否認有收受上開通知，且稱對於原告已覓得買主之事全
      無知悉等語。經查：
  １．原告主張其所寄發之93年10月27日存證信函，其上所載寄
      件人雖列為新世紀房屋仲介企業社陳素好，而非以原告蕭
      昌明即新世紀房屋仲介企業社為寄件人，惟訴外人陳素好
      乃新世紀房屋仲介企業社之員工，且為本件銷售契約之承
      辦人，此由兩造簽訂之不動產專任委託銷售契約書上之記
      載即可知，並為兩造所不爭，足認陳素好就本件系爭不動
      產之銷售事宜有代原告處理事務之權限，以其名義所寄發
      之存證信函自得視為原告對被告等人所為之通知，遑論該
      存證信函之寄件人已載明新世紀房屋仲介企業社之名義，
      是被告丁○○辯稱該存證信函係由第三人陳素好所寄發，
      是否得視為原告所為通知有疑義云云，尚不足採。
  ２．被告丁○○既已收受原告所為上開通知，即已知悉原告已
      覓得買主，且證人即原告所覓得之買主庚○○於本院審理
      時亦證述：「我是看到廣告上的手機打電話過去，是一對
      夫妻蕭代書及陳小姐跟我聯繫，我是要買竹北中華路的土
      地，後來沒有買成．．．都是透過仲介公司去交涉的。仲
      介跟我講地主共有五個名字，三個同意要賣，二個還在談
      。我去仲介那邊，有三個願意賣的地主有出現，我跟他們
      三個有直接碰面，他們三個人的名字應該是乙○○、甲○○、戊○○。三個是應該知道，另外二個也知道（有我這
      個買主）。我訂金是交給仲介的，賣方應該知道有我這個
      買主。．．（我）有（接觸過丁○○），她透過一個認識
      我的朋友問我說是不是要買土地，丁○○有和陳文性一起
      直接來找我說那塊土地有家族問題，沒那麼快可以過戶跟
    　我說抱歉。」等語（見本院95年8月15日言詞辯論筆錄）
      ，自足認被告丁○○確已知悉原告已覓得買主。
  ３．被告丙○○雖辯稱其未收受原告所寄發之上開存證信函、
      律師函，且不知原告已覓得買主等語，惟查，原告所寄發
      之存證信函、律師函係送達至被告丙○○之戶籍地址，而
      經郵局為招領通知後因招領逾期而退回，有退回之信封影
      本附卷可稽，且為被告丙○○所不爭，而所謂非對話意思
      表示，乃以通知達到相對人時，發生效力，民法第95條定
      有明文，即我國民法乃採達到主義，所謂達到，係僅使相
      對人已居可瞭解之地位即為已足，並非須使相對人取得佔
      有，故通知已送達於相對人之居住所或營業所者，即為達
      到，不必交付相對人本人或其代理人，亦不問相對人之閱
      讀與否，該通知即可發生為意思表示之效力，若表意人以
      書信為意思表示（或意思通知)，該書信達到相對人，相
      對人無正當理由而拒絕接收，或相對人已受郵局通知往取
      書信（郵件），該書信既已達到相對人之支配範圍內，相
      對人隨時可以瞭解其內容，依上說明，應認為已達到而發
      生效力（最高法院54年台上字第952號判例、86年台抗字
      第628號裁判參照），而本件被告丙○○已收受原告所寄
      發存證信函、律師函之郵局招領通知，足認原告所為存證
      信函、律師函之意思表示已置於被告丙○○所可支配之範
      圍，該通知自已生效，被告丙○○辯稱該通知尚未生效，
      其不知原告已覓得買主，於法尚不足採。
  ４．再者，被告丙○○與原告簽訂系爭不動產專任委託銷售契
      約時，係由其父親即訴外人陳文性代為簽訂，此觀之系爭
      不動產專任委託銷售契約書之記載可知，足認被告丙○○
      有關系爭不動產之委託銷售事宜乃由其父陳文性全權代理
      ，且證人即原告所覓得之買主庚○○於本院審理時亦證述
      ：「．．丁○○有和陳文性一起直接來找我說那塊土地有
      家族問題，沒那麼快可以過戶跟我說抱歉。」等語（見本
      院95年8月15日言詞辯論筆錄），足見訴外人陳文性確為
      被告丙○○有關系爭不動產委託銷售事宜之代理人，否則
      陳文性以何立場與被告丁○○共同與買主庚○○商談買賣
      事宜？而被告丙○○之代理人即其父陳文性對於原告已覓
      得買主庚○○一事既知之甚詳，且已與被告丁○○一同與
      庚○○商談買賣事宜，被告丙○○縱未實際與庚○○有所
      接觸，衡情對於原告已覓得買主一事亦無從據此諉為不知
      ，是原告主張被告丙○○對於原告已覓得買主之事應已知
      悉，應足採信。
（二）次查，原告主張其已收受買主庚○○交付之訂金之事實，
      亦據其提出訂金收據、支票影本為證，且經證人即原告所
      覓得之買主庚○○於本院審理時證述：「．．有簽斡旋金
      ，也有付訂金，金額我忘了，是用支票，．．我訂金是交
      給仲介的，．．（原證三訂金收據及支票）是（我所簽）
　　　」等語（見本院95年8月15日言詞辯論筆錄），被告等人
      對於原告所提出之訂金收據、支票影本之真正亦未爭執，
      足見原告確已收受買主庚○○所交付之300萬元訂金支票
      無訛。且原告於93年10月23日收受買主交付之訂金後，已
      於93年10月27日以存證信函通知被告等人其已覓得買主且
      已收受買主交付之訂金之事實，此由該93年10月27日存證
      信函記載之收受買方訂金300萬元及約定於93年11月5日簽
      訂買賣契約之內容與原告交付予買主庚○○之訂金收據上
      之內容相同即可知原告之主張為真實，被告丁○○、丙○○雖稱：原告前已先引介買主庚○○予被告乙○○、甲○○、戊○○等三人，且其等所簽訂之買賣契約已協議作廢
      等語，惟此乃原告收受庚○○交付之訂金及通知被告等人
      有此買主前發生者，尚無影響於其後原告於委託銷售期間
      依約收受買主訂金、通知被告等人簽約之效果，被告丁○○、丙○○上開所辯尚不足採。
（三）至原告主張另亦覓得第二位買主己○○，且已收受己○○
      所交付之斡旋金本票部分，雖為被告等人所否認，惟此業
      經證人即買主己○○於本院審理時證述屬實（見本院95年
      7月21日言詞辯論筆錄），並經其提出本票影本、斡旋金
      收據影本、不動產說明書等為證，且原告乃系爭不動產買
      賣之仲介人員，唯有系爭不動產之買賣雙方達成合意簽訂
      買賣契約，其始得藉以獲取仲介報酬，自無於覓得買主後
      不予通知出賣人之理，遑論被告嗣亦於委託銷售期間內收
      受原告委託律師所寄發之律師函，其內亦已載明原告覓得
      二買主之事，是姑不論被告等人對於買主己○○之事是否
      知悉，買主己○○是否已交付訂金，原告既已覓得買主庚○○，並已收受買主庚○○交付之訂金，且已通知被告等
      人簽訂買賣契約，被告等人於接獲原告已覓得買主且代為
      收受訂金之通知後，即應依約簽訂買賣契約，自與買主究
      為何人及原告有無告知買主姓名等無關，是被告等上開所
      辯均不足採。
三、系爭不動產無法簽訂買賣契約之原因為何？
（一）經查，原告於委託銷售期間內已覓得買主庚○○，並已收
      受買主庚○○交付之訂金，且已通知被告等人簽訂買賣契
      約，業如前述，惟系爭不動產買賣契約迄仍未簽訂。原告
      雖主張系爭不動產無法簽訂買賣契約之原因為被告戊○○
      於93年7月2日將其應有部分贈與訴外人李紀雪，並遭被告
      丁○○、訴外人陳文性等人對登記於訴外人李紀雪之應有
      部分聲請假處分，致系爭不動產買賣契約無法簽訂，惟為
      被告所否認，被告乙○○、甲○○、戊○○三人辯稱：其
      等始終願意出售，係被告丁○○、丙○○藉假處分程序故
      不履行委託銷售契約，與被告乙○○、甲○○、戊○○三
      人無關等語，被告丁○○、丙○○則稱：係因被告戊○○
      將其應有部分贈與李紀雪所致，被告丁○○聲請假處分乃
      依法行使權利等語。
（二）本院細究系爭不動產於原告覓得買主後仍無法簽訂買賣契
      約之原因，應係系爭不動產登記於訴外人李紀雪之應有部
      分經法院裁定准予假處分所致，而非被告戊○○將其應有
      部分贈與訴外人李紀雪之行為，蓋被告乙○○、甲○○、
      李紀雪等三人前曾於93年7月20日與買主庚○○就系爭不
      動產簽訂買賣契約（其後協議作廢），其中李紀雪部份即
      由被告戊○○代理簽訂契約，有該買賣契約在卷足參，是
      系爭不動產尚不致因被告戊○○將其應有部分贈與訴外人
      李紀雪而無法簽訂買賣契約；再者，證人即原告所覓得之
      買主庚○○就本件無法成交之原因於本院審理時係證述：
      「仲介說等地主家族問題處理好後再來談買賣。．．仲介
      有跟我講過說家族問題還沒處理好，可能沒那麼快過戶．
      ．丁○○和陳文性有跟我講說有官司，我沒有買成是因為
      要等問題處理完畢，不是我退出也不是他們不賣。」等語
      （見本院95年8月15日言詞辯論筆錄），即系爭不動產無
      法簽訂買賣契約之原因乃被告丁○○與訴外人陳文性、陳
      文泰因其與被告戊○○兄弟姊妹間財務糾紛，對訴外人李
      紀雪聲請假處分，致所有權無法辦理過戶，並非在於被告
      戊○○贈與一事；再由原告於收受買主庚○○之訂金時，
      亦慮及系爭土地無法辦理移轉登記，而於訂金收據上加註
      「現所有權人因有家裏財務糾紛，目前訴訟中，買方同意
      先簽定買賣契約，待訴訟結束後，再備證過戶」「賣方負
      責鑑界及支付鑑界費並撤除假扣押」等語，有該訂金收據
      附卷足參，參以被告乙○○、甲○○、李紀雪等三人前與
      買主庚○○就系爭不動產所簽訂之買賣契約，亦因被告丁○○聲請假處分而協議作廢等情，均可知本件迄今無法簽
      訂買賣契約之原因確係被告丁○○與訴外人陳文性、陳文
      泰對訴外人李紀雪聲請假處分，致李紀雪所有系爭不動產
      應有部分無法為處分行為，系爭不動產無法辦理所有權移
      轉登記，被告等人亦因而未與買主簽訂買賣契約，並已逾
      委託銷售期限，而無法再為委託期限內買賣契約之簽訂。
（三）至被告丁○○與訴外人陳文性、陳文泰對訴外人李紀雪聲
      請假處分，雖肇因於被告戊○○將其應有部分贈與訴外人
      李紀雪，然贈與並不致影響買賣契約之簽訂與所有權之移
      轉登記，業如前述，且被告等人既與原告簽訂委託銷售契
      約，自應保持系爭不動產於可出賣之狀態，被告丁○○等
      人縱與被告戊○○間有財務糾紛存在，其等不思假處分以
      外之其他法律救濟途徑，而逕聲請假處分系爭不動產之部
      分應有部分，自已影響系爭不動產之委託銷售、簽約及所
      有權移轉登記，原告主張系爭不動產之買賣契約於其覓得
      買主後仍無法簽訂，其因而無法取得仲介報酬之原因係被
      告丁○○等人聲請人假處分所致，自屬可採。另原告主張
      被告等人遲未出面簽訂契約亦為系爭不動產無法成交之原
      因，然被告等人遲未出面簽訂契約亦係導因於系爭不動產
      業遭假處分，是系爭不動產無法簽訂買賣契約成交確為被
      告丁○○等人聲請假處分所致，應堪認定。
四、上開系爭不動產無法簽訂買賣契約之原因是否可歸責於被告
    等人？
（一）系爭不動產於原告於委託銷售期限內覓得買主後，仍無法
      簽訂買賣契約成交之原因，應係被告丁○○與訴外人陳文
      性、陳文泰對訴外人李紀雪之應有部分聲請假處分所致，
      已如前述，是系爭不動產無法簽訂買賣契約成交自可歸責
      於該假處分之聲請人，即被告丁○○（與訴外人陳文性、
      陳文泰）。被告丁○○雖辯稱此乃其正當權利之行使云云
      ，惟查，被告丁○○係因主張其對被告戊○○有3000萬元
      之債權請求權（遺產返還、不當得利、損害賠償等請求權
      ），因被告戊○○將其系爭不動產應有部分贈與訴外人李
      紀雪，恐李紀雪將之出售而對其聲請假處分，業經本院調
      閱93年度裁全字第934號假處分案卷查核屬實，被告丁○○聲請假處分之行為雖為其權利之行使，然其對被告戊○○之請求權乃金錢債權請求權，非無其他法律救濟途徑，
      且委託銷售期限僅一年，被告丁○○亦非不得於委託銷售
      期限過後為相關法律救濟程序，則被告丁○○明知其已與
      原告簽訂系爭不動產之委託銷售契約，卻於委託銷售期限
      內聲請假處分，致系爭不動產之部分應有部分無從為讓與
      之處分行為而無法成交，自可歸責於被告丁○○。至被告
      丁○○辯稱縱其未聲請假處分，訴外人陳文性、陳文泰亦
      可聲請而同無法完成過戶，故非可歸責於被告丁○○云云
      ，因被告丁○○有為假處分之聲請，已為事實，且被告丁○○係與訴外人陳文性、陳文泰一同聲請者，有該假處分
      聲請狀附於假處分卷內可稽，是被告丁○○此部分抗辯自
      不足採。
（二）原告雖主張訴外人陳文性為被告丙○○之父親，且為其不
      動產委託銷售事宜之代理人，故被告丙○○亦應負違約責
      任等語。經查，訴外人陳文性確為被告丙○○有關系爭不
      動產委託銷售事宜之代理人，已如前述，惟訴外人陳文性
      與被告丁○○共同對訴外人李紀雪聲請假處分，乃為其自
      身對被告戊○○之債權請求權（遺產返還、不當得利、損
      害賠償等請求權），而非代被告丙○○為聲請，亦非被告
      丙○○對被告戊○○或訴外人李紀雪有所請求，自無從僅
      以訴外人陳文性為被告丙○○之委託銷售事宜代理人，即
      逕謂陳文性聲請假處分一節亦與被告丙○○有關，而認被
      告丙○○應對假處分之聲請負其責任，易言之，系爭不動
      產之委託銷售與假處分之聲請係屬二事，被告丙○○既非
      假處分之聲請人，訴外人陳文性亦非代被告丙○○為假處
      分之聲請，原告主張被告丙○○亦應負違約責任，尚有疑
      義。
（三）至被告乙○○、甲○○、戊○○等三人，並非假處分之聲
      請人，系爭不動產無法簽訂買賣契約成交之原因亦非被告
      戊○○將其應有部分贈與訴外人李紀雪之行為，且被告乙○○、甲○○、戊○○等三人，前已與原告介紹之買主庚○○簽訂買賣契約，其後雖因被告丁○○等人聲請假處分
      而協議作廢，業如前述，均足認被告乙○○、甲○○、戊○○等三人確有出賣系爭不動產之意願，並無何可歸責之
      事由，原告主張被告乙○○、甲○○、戊○○等三人亦應
      負違約責任，尚不足採。
五、原告是否得請求被告等人給付違約金？又其違約金之約定是
    否過高？
（一）按當事人得約定債務人於債務不履行時，應支付違約金；
      違約金，除當事人另有訂定外，視為因不履行而生損害之
      賠償總額，其約定如債務人不於適當時期或不依適當方法
      履行債務時，即須支付違約金者，債權人除得請求履行債
      務外，違約金視為因不於適當時期或不依適當方法履行債
      務所生損害之賠償總額，約定之違約金過高者，法院得減
      至相當之數額，民法第250條、第252條分別定有明文。次
      按，當事人約定契約不履行之違約金過高者，法院固得依
      民法第252條以職權減至相當之數額，惟是否相當仍須依
      一般客觀事實、社會經濟狀況及當事人所受損害情形，以
      為酌定標準；約定之違約金是否過高，應就債務人若能如
      期履行債務時，債權人得享受一切利益為衡量之標準。
（二）本件不動產買賣契約無從簽訂成交係可歸責於被告丁○○
      聲請假處分之行為，已如前述，而依兩造所訂委託銷售契
      約第10條「若賣方同意本契約之出售條件及出價已達委託
      價格，甲方授權乙方代為收受訂金、通知買方成交、並代
      為保管訂金，乙方一經收到買方訂金，買賣契約視為有效
      成立，如因可歸責於甲方之事由，致無法完成買賣簽約時
      ，甲方應加倍返還買方已付之訂金，並按約定報酬即成交
      價百分之4繳付乙方，做為賠償．．」之規定，原告已覓
      得買主，並已收受買主交付之訂金，買賣契約已然有效成
      立，而因可歸責於被告丁○○之事由，致無法完成買賣簽
      約，被告丁○○自應依約負違約責任，原告依兩造之專任
      委託銷售契約書第10條之約定，請求被告丁○○給付違約
      金，自屬有據。
（三）被告丁○○雖辯稱原告亦與有過失云云，惟查，原告雖係
      被告戊○○贈與應有部分予訴外人李紀雪之代辦人員，然
      原告乃從事不動產仲介經紀業務之人，代客戶處理不動產
      贈與過戶事宜，為其業務之執行，且原告代被告戊○○辦
      理贈與事宜，並不致影響系爭不動產之出賣，系爭不動產
      無法簽約成交之原因乃被告丁○○聲請假處分之行為，已
      如前述，是原告雖代被告戊○○辦理系爭不動產應有部分
      之贈與過戶登記，亦無所謂與有過失之情事，被告丁○○
      此部分抗辯並不足採。
（四）原告依兩造之專任委託銷售契約書第10條之約定，請求被
      告丁○○給付違約金，固非無據；惟查，兩造就委託銷售
      之服務報酬已由原約定之成交價百分之四變更為成交價百
      分之三，有專任委託銷售契約書第6條之約定可稽，兩造
      對此亦不爭執，原告仍請求以成交價68,475,000元
      （165000x415=00000000）之百分之四為違約金計算之依
      據，已有未合。且查，兩造所訂委託銷售契約第10條之約
      定乃違約金之性質，本院審酌原告於系爭不動產專任委託
      銷售契約書簽訂後，約二個月即覓得買主庚○○，此由庚○○於93年7月間經原告引介與被告乙○○等三人訂立買
      賣契約即可知，且原告主張之買主均係其等自行看到廣告
      宣傳上之電話後主動與原告聯繫詢問者，並非原告主動尋
      得者，且系爭不動產位於竹北市○○路，無論商業、交通
      之機能條件均良好，且為眾所週知，原告促成此項買賣所
      需付出之人力、物力尚屬有限，且原告亦未提出任何有關
      系爭不動產之廣告企劃活動、市場調查、文案等勞力費用
      資料，出售之價格亦係約定之最低出售金額，再者，因被
      告尚未簽署買賣契約書，原告即免提供簽約、過戶等手續
      之附隨義務，原告亦未能具體表明其受有何等損害等情狀
      ，並衡諸現今社會經濟狀況等實際情形，再參考內政部公
      告之房地產委託銷售契約書範本第10條：「如尚未仲介成
      交前因可歸責於委託人之事由而終止時，委託人應支付受
      託人必要之仲介銷售服務費用，本項費用視已進行之委託
      期間等實際情形，由受託人檢據向委託人請領之。但最高
      不得超過第5條原約定服務報酬之半數。」之規定，認以
      被告履約時所得向被告請求之報酬，即以契約約定成交價
      百分之三（即2,054,250元，68,475,000x3%=2,054,250元
      ）充作違約金計算之標準，顯然過高，若任由被告按上述
      約定賠償，對被告未免過苛，是本院依民法第252條之規
      定，爰將上開違約金酌減為800,000元，方屬正當，以兼
      顧兩造之權益。
六、綜上，原告已依約覓得買主，並已收受買主交付之訂金，買
    賣契約已然有效成立，惟因可歸責於被告丁○○之事由，致
    無法完成買賣簽約，被告丁○○自應依約負違約責任，從而
    ，原告依兩造所訂專任委託銷售契約書第10條之約定，請求
    被告丁○○給付違約金800,000元及自起訴狀繕本送達翌日
    即94年6月18日起至清償日止，按年息百分之5計算之法定遲
    延利息，洵屬有據，應予准許，逾上開範圍之請求，則屬無
    據，不應准許。
伍、兩造均陳明願供擔保，聲請宣告假執行或免為假執行，經核
    原告勝訴部分，合於法律規定，爰分別酌定相當之擔保金額
    宣告之；原告其餘假執行之聲請，因訴之駁回而失所依據，
    不予准許。
陸、因本案事證已臻明確，兩造其餘主張陳述及所提之證據，經
    審酌後認均與本件判決結果無涉或無違，爰不再予論述，附
    此敘明。
柒、訴訟費用負擔之依據：民事訴訟法第79條。
中　　華　　民　　國　　96　　年　　3　　月　　23　　日
                  民事第一庭    法　官　林南薰
以上正本係照原本作成。
如對本判決上訴，須於判決送達後20日內向本院提出上訴狀。
中　　華　　民　　國　　96　　年　　3 　　月　　23　  日
                                書記官　楊書棼
